臺灣高等法院刑事裁定
110年度聲字第1734號
聲  請  人  臺灣高等檢察署檢察官
受  刑  人  洪鎰元



上列聲請人因受刑人數罪併罰有二裁判以上，聲請定其應執行之
刑（聲請案號：臺灣高等檢察署110年度執聲字第806號），本院
裁定如下：
    主  文
洪鎰元因犯如附表所示各罪所處之刑，應執行有期徒刑貳年陸月
。
    理  由
一、聲請意旨（略以）：受刑人洪鎰元因竊盜等數罪，先後經判
    決確定如附表，應依刑法第53條、第51條第5款規定，定其
    應執行之刑，爰依刑事訴訟法第477條第1項聲請裁定等語。
二、按裁判確定前犯數罪者，併合處罰之。但有下列情形之一者
    ，不在此限：（一）得易科罰金之罪與不得易科罰金之罪。
    （二）得易科罰金之罪與不得易服社會勞動之罪。（三）得
    易服社會勞動之罪與不得易科罰金之罪。（四）得易服社會
    勞動之罪與不得易服社會勞動之罪。前項但書情形，受刑人
    請求檢察官聲請定應執行刑者，依第51條規定定之；數罪併
    罰有二裁判以上者，應依第51條之規定，定其應執行之刑，
    刑法第50條、第53條分別定有明文。從而，合於數罪併罰之
    數罪，其中有得易科罰金之罪與不得易科罰金之罪，須經受
    刑人請求檢察官聲請，始得依刑法第51條第5款之規定定其
    應執行之刑。
三、查受刑人因犯竊盜等案件，分別經先後判處如附表所示之刑
    （詳如附表所示），均經分別確定在案，有卷附各該判決、
    本院被告前案紀錄表可查。如附表編號1至7所示數罪，兼有
    得易科罰金之罪與不得易科罰金之罪，合於刑法第50條第1
    項但書第1款之情，受刑人已依同條第2項規定，請求檢察官
    聲請定應執行刑，有受刑人親簽之定刑聲請切結書附卷可證
    （參見本院卷第23頁），檢察官據此聲請最後事實審之本院
    定其應執行之刑，本院審核認聲請合法正當。
四、又受刑人所為如附表編號1至7所示犯行中，有8件均為竊盜
    犯行，另有1件看不出與竊盜罪有無關聯之施用第二級毒品
    罪。且觀諸編號1至2、4至7竊盜犯行之犯罪時間，均集中於
    107年3月6日至同年月28日。尤以編號1、2所示之罪，均係
    發生於000年0月0日；如附表編號6至7所示之罪，則均係107
    年3月28日同日所為，足認受刑人為上述竊盜犯行之犯案時
    間密接、犯罪類型、手法均相近；另細繹受刑人所犯如附表
    所示各次竊盜犯行中，所竊得之財物種類包含現金、外幣、
    存摺、貴金屬飾品、機車、筆電、紅酒、化妝品、包包及高
    價珠寶，此等犯行固然亦與被告好逸惡勞之個性有關，但參
    以被告多次入出監之素行，亦不排除係因更生不易，難覓工
    作所致。竊盜罪的法定最高刑期5年有期徒刑，倘若只因此
    等不算重大，甚或多起在相近時間所犯犯行，即要執行合於
    上述外部界限之3年5月有期徒刑之刑期，相信理性之人亦不
    免質疑刑期是否過長而不合理。再以受刑人如附表編號3所
    示施用毒品犯行，其本質上為成癮行為，屬制約情狀下之一
    行為，且此種犯罪所生危害實以自戕身心健康為主，對於他
    人生命、身體、財產等法益尚無明顯而重大之實害，是應著
    重對於受刑人之矯治、教化，而非科以重罰，難認有將其長
    期監禁之必要。本院願重申：罪責相當原則涉及對於人格、
    性格的評價，越高的犯罪頻率越代表犯罪行為人穩定的人格
    傾向，此時多數犯罪行為的意義應有責任遞減原則之適用，
    而絕非象徵性單純的數字相加減的方式視之。是定其應執行
    刑，不能忽略深究個案情節，並以整體觀察受刑人於該等時
    間所以為此等犯罪的犯罪脈絡及犯罪人格歷程。本院藉此定
    其應執行刑之機會調節，重新自整體考量行為人依其犯數罪
    間所反映的人格特性，並實現刑罰經濟的功能，尤其是應報
    與預防間的調和，酌定合適的應執行刑，使受刑人所犯如附
    表7罪不致過度評價，爰依法定其應執行之刑如主文所示。
五、另按數罪併罰中之一罪，依刑法規定得易科罰金，若因與不
    得易科之他罪併合處罰結果而不得易科罰金時，原可易科部
    分所處之刑，自亦無庸為易科折算標準之記載（參照司法院
    大法官釋字第144號、第679號解釋意旨）。是本件受刑人所
    犯如附表編號2、3、6所示之罪刑，固得易科罰金，惟因與
    附表編號1、4、5、7所示為不得易科罰金之罪刑，併合處罰
    之結果，本院於定執行刑時，自毋庸為易科罰金之諭知，併
    此指明。
六、末按數罪併罰之案件，雖應依刑法第50條、第51條規定就數
    罪所宣告之刑定其應執行之刑，然此僅屬就數罪之刑，如何
    定其應執行者之問題，本於數宣告刑，應有數刑罰權，此項
    執行方法之規定，並不能推翻被告所犯係數罪之本質，若其
    中一罪之刑已執行完畢，自不因嗣後定其執行刑而影響先前
    一罪已執行完畢之事實。是以各案中一部分犯罪之宣告刑已
    經執行完畢，仍應依法聲請犯罪事實最後判決之法院裁定，
    再依所裁定之執行刑，換發指揮書併合執行，其前已執行之
    有期徒刑部分，應予扣除。本件受刑人所犯如附表編號1、2
    、4所示之罪雖已分別執畢，有臺灣新北地方檢察署檢察官
　　108年度執緝文字第2896號、第2900號指揮執行書及本院被
    告前案紀錄表附卷可證，惟如附表編號1、2、4所示之罪與
    編號3、5、6、7所示之罪，既合於數罪併罰之要件，依據前
    述說明，仍應就如附表編號1至7所示之罪所處之刑，合併定
    其應執行刑，併此敘明。
七、應依刑事訴訟法第477條第1項，刑法第50條第2項、第53條
    、第51條第5款，裁定如主文。
中　　華　　民　　國　　110 　年　　5 　　月　　12　　日
                 刑事第二庭     審判長法　官  周盈文  
                                      法　官  謝梨敏
                                      法　官  錢建榮
以上正本證明與原本無異。
不得抗告。
                                      書記官  許俊鴻
中　　華　　民　　國　　110 　年　　5 　　月　　14　　日